臺灣雲林地方法院民事裁定            100年度監宣字第128號
聲  請  人  李浚銨
相  對  人  李程素貞
關  係  人  李明炤
上列聲請人聲請監護宣告事件，本院裁定如下：
    主  文
宣告李程素貞（女、民國○○年○ 月○○日生、國民身分證統一編號
：Ｚ000000000號）為受監護宣告之人。
選定李浚銨（男、民國○○年○ 月○○日生、國民身分證統一編號：
Ｚ000000000號）為受監護宣告人之監護人。
指定李明炤（男、民國○○年○○月○○日生、國民身分證統一編號：
Ｚ000000000號）為會同開具財產清冊之人。
聲請費用新臺幣壹仟元由受監護宣告之人負擔。
    理  由
一、聲請意旨略以：聲請人李浚銨為相對人李程素貞之長子，關
    係人李明炤為相對人之次子。相對人自民國100 年6 月17日
    起因車禍受有腦部外傷併雙側肢體癱瘓及吞嚥困難等病症，
    雖延醫診治但不見起色，近日甚且已因精神障礙或其他心智
    缺陷，致不能為意思表示或受意思表示，或不能辨識意思表
    示之效果。爰依民法第14條第1 項、民事訴訟法第597 條第
    1 項之規定，聲請對其為監護之宣告，並依民法第1111條之
    規定，指定聲請人為相對人之監護人，暨指定關係人李明炤
    為會同開具財產清冊之人等語。
二、按對於因精神障礙或其他心智缺陷，致不能為意思表示或受
    意思表示，或不能辨識其意思表示之效果者，法院得因本人
    、配偶、四親等內之親屬、最近1 年有同居事實之其他親屬
    、檢察官、主管機關或社會福利機構之聲請，為監護之宣告
    。又受監護宣告之人應置監護人。法院為監護之宣告時，應
    依職權就配偶、四親等內之親屬、最近1 年有同居事實之其
    他親屬、主管機關、社會福利機構或其他適當之人選定一人
    或數人為監護人，並同時指定會同開具財產清冊之人，民法
    第14條第1 項、第1110條、第1111條第1 項分別定有明文。
三、經查，聲請人上開主張，業據其提出戶籍謄本、診斷證明書
    、親屬系統表等件為證。又本院法官在鑑定人即財團法人長
    庚紀念醫院嘉義院區醫師周士雍醫師前訊問相對人時，觀其
    躺臥在病床，插有鼻胃管，包尿布，雙眼緊閉，嘴巴張開，
    四肢捲曲，對呼喚無反應；再經鑑定人周士雍醫師到場鑑定
    稱：相對人於100 年6 月17日發生車禍，產生顱內出血，雖
    經開腦手術治療，迄今仍留下嚴重後遺症，呈現植物人狀態
    。相對人對外界刺激無反應，無語言溝通能力，對人、物、
    時間、地點仍無法辨識，使用鼻胃管餵食，大小便包用紙尿
    布，日常生活、洗澡、穿衣等皆須他人照料，相對人因心智
    缺陷，致不能為意思表示及受意思表示，亦不能辨識意思表
    示之效果，此有訊問筆錄1 份在卷可憑。本院審酌上情，認
    相對人無意識反應，無法言語，已達不能為意思表示及受意
    思表示之情狀，是聲請人聲請監護之宣告，為有理由，應予
    准許。
四、復按民法第1111條之1 規定：「法院選定監護人時，應依受
    監護宣告之人之最佳利益，優先考量受監護宣告之人之意見
    ，審酌一切情狀，並注意下列事項：一受監護宣告之人之身
    心狀態與生活及財產狀況。二受監護宣告之人與其配偶、子
    女或其他共同生活之人間之情感狀況。三監護人之職業、經
    歷、意見及其與受監護宣告之人之利害關係。四法人為監護
    人時，其事業之種類與內容，法人及其代表人與受監護宣告
    之人之利害關係。」經查，聲請人為受監護宣告人之長子，
    此外尚有配偶李清讚及子女李麗珍、李麗霜、李麗娜等情，
    有戶籍謄本、親屬系統表在卷可參。本院審酌聲請人及關係
    人分為受監護宣告人之長子、次子，各有意願擔任受監護宣
    告人之監護人及會同開具財產清冊之人，並經受監護宣告人
    之配偶及上開子女表示同意，有同意書存卷可證，兼衡量民
    法第1111條之1 規定等一切情狀，認由聲請人及關係人李明
    炤分別擔任相對人之監護人及會同開具財產清冊之人，應符
    合相對人之最佳利益，核屬適當，爰分別選定及指定之。
五、依民事訴訟法第608 條第1 項，裁定如主文。
中    華    民    國   100    年    12    月    29    日
                  家事法庭  法  官  曾鴻文
以上正本係照原本作成。
如不服本裁定關於選定監護人及指定會同開具財產清冊之人等部
分，應於送達後10日內向本院提出抗告狀，並繳納抗告費新臺幣
1,000 元；其餘關於宣告監護之部分，不得抗告。
中    華    民    國   100    年    12    月    29    日
                            書記官  潘佳欣
【附錄】：
民法第1099條
監護開始時，監護人對於受監護人之財產，應依規定會同遺囑指
定、當地直轄市、縣（市）政府指派或法院指定之人，於二個月
內開具財產清冊，並陳報法院。
前項期間，法院得依監護人之聲請，於必要時延長之。
民法第1099條之1
於前條之財產清冊開具完成並陳報法院前，監護人對於受監護人
之財產，僅得為管理上必要之行為。